【裁判字號】    99,易,816
【裁判日期】    990603
【裁判案由】    恐嚇等
【裁判全文】
臺灣臺中地方法院刑事判決               99年度易字第816號
公  訴  人  臺灣臺中地方法院檢察署檢察官
被      告  甲○○
上列被告因恐嚇等案件，經檢察官提起公訴（98年度偵字第2653
2號），本院判決如下：
    主    文
甲○○犯恐嚇取財罪，處有期徒刑捌月；又犯詐欺取財未遂罪，
處有期徒刑月。應執行有期徒刑拾月。
其餘被訴部分，均無罪。
    犯罪事實
一、甲○○、乙○○前為漢翔工業股份有限公司之同事，嗣再進
    一步交往為男女朋友。緣其二人於民國96年11月間左右，在
    臺中縣市境內、大甲溪流域旁，於某不詳車號之車輛上發生
    性關係後，即因故開始疏離，迄約於96年底、97年間分手。
    而甲○○於雙方分手後，意圖為自己不法之所有，先後為下
    列之犯行：
  (一)甲○○基於恐嚇取財之犯意，於97年4月間某日，先以電話
    告知乙○○：我們車震事件被人偷拍、我有收到一封簡訊要
    轉寄給你等語，再於當日晚間8時30分許，假借某真實姓名
    年籍不詳、綽號「小邱」者之名義，發送內容包含有：你們
    車震事件拍得很清楚，要不要跟家人分享等語之簡訊予乙○
    ○，使乙○○閱後頓生畏懼之心，旋即於翌日上班時，找甲
    ○○商議。甲○○見此，亦即本同一犯意，向乙○○進一步
    恫稱：我已與該「小邱」之人聯絡過，並看過其所傳送之光
    碟（車震）影片內容，確實很清楚，該「小邱」之人表示要
    拿回光碟的話，你要準備新臺幣（下同）三十萬元；「小邱
    」者就是偷拍的人，我已跟他約好於97年4月15日在臺中高
    美濕地見面付款等語，致使乙○○因此畏懼，而於當日將三
    十萬元交付予甲○○。
  (二)甲○○基於詐欺取財之犯意，假冒某真實姓名年籍不詳、綽
    號「徐某」者之名義，先於97年10月18日，以其所有之門號
    0000000000號行動電話（未扣案）傳送內容為：「小葉，聽
    胖妹說你找我怎麼手機都關著，還是我上漢翔去拜訪你葉班
    長，胖妹求我一定上北去把事情押下怕你被抓又怕你工作沒
    了處處替你想，怎麼了沒（上午11時28分許，下同）」、「
    小葉：別叫胖妹打電話要我不出面找你可以你月底準備七萬
    還我往後不雞婆管此事徐留（下午5時35分許，下同）」之
    簡訊各一則予乙○○（使用門號0000000000行動電話接收，
    下同），續於97年10月22日，再以上開行動電話傳送內容：
    「小葉，明天我有事要處理我會委託胖妹去找你！！切記不
    要再劃葫蘆賣膏藥！我也聽胖妹不打電話打擾你～徐（晚間
    7時36分許，下同）」之簡訊一則予乙○○後，再於97年10
    月22日晚間某時許，以上開行動電話向乙○○接續訛稱：一
    定要將七萬元交給我，不然我沒辦法幫你處理事情，調查局
    的人會來逮捕你等語，而著手對於乙○○施詐要求付款七萬
    元，幸因乙○○察覺有異，而偽以與其相約於97年10月23
    日下午5時許，在國道三號清水休息站見面付款。嗣於97年
    10月23日下午5時許，乙○○邀同友人趙時昭同行赴約後，
    見甲○○搭乘其子林子偉之車輛抵達現場，即由趙時昭以電
    話向內政部警政署國道公路警察局第七警察隊大甲分隊報警
    趕至現場將甲○○予以逮獲，使甲○○因此未能取款得逞。
二、案經乙○○訴由內政部警政署國道公路警察局第七警察隊大
    甲分隊報請臺灣臺中地方法院檢察署檢察官偵查起訴。
    理    由
壹、程序部分：
    按被告以外之人於偵查中向檢察官所為陳述，除顯有不可信
    之情況者外，得為證據，刑事訴訟法第159條之1第2項定有
    明文。偵查中對被告以外之人（包括證人、鑑定人、告訴人
    、被害人及共同被告等）所為之偵查筆錄，或被告以外之人
    向檢察官所提之書面陳述，性質上均屬傳聞證據。惟現階段
    刑事訴訟法規定檢察官代表國家偵查犯罪、實施公訴，依法
    其有訊問被告、證人及鑑定人之權，證人、鑑定人且須具結
    ，而實務運作時，檢察官偵查中向被告以外之人所取得之陳
    述，原則上均能遵守法律規定，不致違法取供，其可信度極
    高，故被告以外之人前於偵查中已具結而為證述，除反對該
    項供述得具有證據能力之一方，已釋明顯有不可信之情況外
    ，不宜以該證人未能於審判中接受他造之反對詰問為由，即
    遽指該證人於偵查中之陳述不具證據能力。再按92年9月1日
    施行之刑事訴訟法，已酌採英美法系之傳聞法則，於第159
    條第1項明定被告以外之人，於審判外之言詞或書面陳述，
    除法律有規定者外，不得作為證據，用以保障被告之反對詰
    問權。而本法所規定傳聞法則之例外，其中就被告以外之人
    於偵查中向檢察官所為之陳述，因檢察官代表國家偵查犯罪
    時，原則上當能遵守法定程式，且被告以外之人如有具結能
    力，仍應依法具結，以擔保其係據實陳述，故於第159條之1
    第2項明定「除顯有不可信之情況者外」，得為證據；又被
    告以外之人於檢察事務官、司法警察官或司法警察調查中所
    為之陳述，基於實體發現真實之訴訟目的，依第159條之2規
    定，如與審判中之陳述不符時，經比較結果，其先前之陳述
    ，相對「具有較可信之特別情況」，且為證明犯罪事實存否
    所「必要」者，或於審判中有第159條之3所列死亡等原因而
    無法或拒絕陳述之各款情形之一，經證明其調查中所為陳述
    絕對「具有可信之特別情況」，且為證明犯罪事實之存否所
    「必要」者，亦例外地賦與證據能力。是所謂「顯有不可信
    性」、「相對特別可信性」與「絕對特別可信性」，係指陳
    述是否出於供述者之真意、有無違法取供情事之信用性而言
    ，故應就偵查或調查筆錄製作之原因、過程及其功能等加以
    觀察其信用性，據以判斷該傳聞證據是否有顯不可信或有特
    別可信之情況而例外具有證據能力，並非對其陳述內容之證
    明力如何加以論斷，二者之層次有別，不容混淆（最高法院
    94年度臺上字第629號裁判要旨可資參照）。而查，本件公
    訴人、被告對於本院就後述實體部分所引之證人證詞、書證
    內容，於本院審理中均不爭執證據能力（見本院卷第29頁反
    面、第41至48頁），猶未對之釋明有何顯不可信之情況，且
    本院審酌其等之內容，均無不法取得或有違法取供之情事，
    亦均適宜為本案證據，依前開說明，就後述實體部分所引之
    證人證詞及書證內容自具有證據能力。
貳、實體部分：
甲、有罪部分：
一、上開事實，訊據被告甲○○於本院審理中固坦承曾於97年4
    月間向證人即告訴人乙○○取款三十萬元，及其確曾於97年
    10月18日、22日分別以其所有之門號0000000000號行動電話
    發送如犯罪事實欄一、(二)所述之簡訊內容予證人乙○○，而
    要求證人乙○○付款七萬元，並與之相約於97年10月23日下
    午5時許，在國道三號清水休息站見面付款，嗣其於當日依
    約前往後，即為警當場予以逮獲而未取得該七萬元之款項等
    事實不諱，惟仍矢口否認有何恐嚇取財、詐欺取財之犯行，
    辯稱：前揭三十萬元部分，係證人乙○○所給予其之分手費
    ；另其係為了要警告證人乙○○不要再來騷擾其，及報復證
    人乙○○，才會發送如犯罪事實欄一、(二)所述之簡訊內容予
    證人乙○○云云。
二、經查：
  (一)被告甲○○與證人乙○○前係漢翔工業股份有限公司之同事
    ，嗣再進一步交往為男女朋友，迄約至96年底、97年間即因
    故疏離，而至分手。期間，其二人曾於96年11月間左右，在
    臺中縣市境內、大甲溪流域旁，於某不詳車號之車輛上發生
    性關係等情，分經被告甲○○、證人乙○○於偵訊及本院審
    理中相互供承、證述甚詳，應無疑義。
  (二)又就如何於97年4月間某日，先接獲被告甲○○以電話告知
    ：我們車震事件被人偷拍、我有收到一封簡訊要轉寄給你等
    語，再於當日晚間8時30分許，接獲由某真實姓名年籍不詳
    、綽號「小邱」者之名義所發送內容含有：你們車震事件拍
    得很清楚，要不要跟家人分享等語之簡訊，使其畏懼而即於
    翌日上班時，找被告甲○○商議，而再獲被告甲○○向其恫
    稱：我已與該「小邱」之人聯絡過，並看過其所傳送之光碟
    （車震）影片內容，確實很清楚，該「小邱」之人表示要拿
    回光碟的話，你要準備三十萬元；「小邱」者就是偷拍的人
    ，我已跟他約好於97年4月15日在臺中高美濕地見面付款等
    語，致使證人乙○○因此畏懼，而於當日將三十萬元交付予
    被告甲○○，以及證人乙○○又係如何97年10月18日接獲某
    真實姓名年籍不詳、綽號「徐某」者之名義，而以被告甲○
    ○所有之門號0000000000號行動電話所傳送內容為：「小葉
    ，聽胖妹說你找我怎麼手機都關著，還是我上漢翔去拜訪你
    葉班長，胖妹求我一定上北去把事情押下怕你被抓又怕你工
    作沒了處處替你想，怎麼了沒」、「小葉：別叫胖妹打電話
    要我不出面找你可以你月底準備七萬還我往後不雞婆管此事
    徐留」之簡訊各一則，繼之於97年10月22 日，再接獲該「
    徐某」之人以上開行動電話所傳送內容：「小葉，明天我有
    事要處理我會委託胖妹去找你！！切記不要再劃葫蘆賣膏藥
    ！我也聽胖妹不打電話打擾你～徐」之簡訊一則後，如何再
    於97年10月22日晚間某時許，接獲被告甲○○以電話向其訛
    稱：一定要將七萬元交給我，不然我沒辦法幫你處理事情，
    調查局的人會來逮捕你等語，幸因其早已察覺有異，而偽以
    與被告甲○○相約於97年10月23日下午5時許，在國道三號
    清水休息站見面付款，並於97年10月23日下午5時許，邀同
    證人即其友人趙時昭同行赴約後，見被告甲○○搭乘案外人
    即被告甲○○之子林子偉之車輛抵達現場，即由證人趙時昭
    以電話向內政部警政署國道公路警察局第七警察隊大甲分隊
    報警趕至現場將被告甲○○予以逮獲，使被告甲○○因此未
    能取款得逞等情，業經證人乙○○於警偵訊及本院審理中證
    述綦詳，核與證人趙時昭於警偵訊中證述如何陪同證人乙○
    ○至國道三號清水休息站，並以電話向警方報警當場將被告
    甲○○予以逮獲等經過情節相符，復佐以被告甲○○亦坦承
    有取得前述三十萬元及其確曾以其所有之門號0000000000號
    行動電話分別發送如犯罪事實欄一、(二)所述之簡訊內容予證
    人乙○○，而要求證人乙○○付款七萬元，並與之相約於97
    年10月23日下午5時許，在國道三號清水休息站見面付款，
    嗣其於當日依約前往後，即為警當場予以逮獲而未取得該七
    萬元之款項等事實一節，及參以被告甲○○於98年10月24日
    偵訊中亦自承係要向證人乙○○騙取七萬元等語，堪信證人
    乙○○上開指證內容，應屬真實，而可採信，並足資為被告
    甲○○論罪科刑之依據。
  (三)被告甲○○雖以前詞答辯。然：(1)證人乙○○係因遭被告甲
    ○○施以如前述之恐嚇行為，方被迫交付予三十萬元予被告
    甲○○，已如前述，且被告甲○○於本院審理中已自承：「
    （審判長問：交往過程中，妳為保住工作才與他交往的？）
    不是，我與他有感情才一起的。交往是從94年4月10日到96
    年年底，所以他說分手費的時候已經分手了」等語，而坦承
    其取得前揭三十萬元時，其與證人乙○○早已分手多時，則
    衡情，證人乙○○既早已與被告甲○○分手，而無情感糾葛
    ，其自無須再給付所謂「分手費」予被告甲○○之必要，是
    被告甲○○辯稱前述三十萬元款項係分手費云云，要乃避責
    之詞，不可採信。(2)又被告甲○○於警詢中已供承：「（員
    警問：今警方於乙○○的手機中（號碼為0000000000）發現
    一封由妳手機（號碼為0000000000）發送之簡訊（即指98年
    10月18日下午5時35分許），妳做如何解釋？）簡訊內容都
    是我編謊言要騙乙○○的。˙˙˙」等語，嗣於98年10月24
    日偵訊中亦自承係要向證人乙○○騙取七萬元等語、於99年
    1月29日偵訊中坦承：「（檢察官問：那為何98年10月18日
    妳寫說『聽胖妹說妳找我』？）是我自己以第二者的身分寫
    的，實際上並沒有這件事，我承認是我騙他的。」等語，均
    坦承其係要向證人乙○○施詐騙取七萬元一情無隱，是其事
    後改口辯稱係為警告、報復證人乙○○云云，即不可信，更
    徵證人乙○○前揭指述，確然有據。
  (四)綜上所述，被告甲○○前詞所辯，無非推諉之詞，不可採信
    。本案事證明確，被告甲○○之犯行洵堪認定。
三、核被告甲○○以如犯罪事實欄一、(一)之方式，向證人乙○○
    施以恐嚇，而致證人乙○○因此心生畏懼，交付三十萬元予
    被告甲○○，所為係犯刑法第346條第1項恐嚇取財罪。又核
    被告甲○○以如犯罪事實欄一、(二)所示之方式，而著手向證
    人乙○○施詐要求付款七萬元，惟因證人乙○○察覺有異，
    佯以相約付款，並趁其依約前來取款時，由證人趙時昭報警
    將其予以逮獲，至未能得逞，所為係犯刑法第339條第3項、
    第1項詐欺取財未遂罪，為未遂犯，爰依刑法第25條第2項規
    定，按既遂犯之刑減輕之。被告甲○○所犯上開二罪間，犯
    意個別，行為互異，應分論併罰。爰審酌被告甲○○與證人
    乙○○今雖已別離，然彼此間究曾有親密之關係，縱有財務
    所需，亦當循合法途徑相求，詎竟以恐嚇、詐欺之方式，要
    求證人乙○○交付款項，其所為及心態均有可議之處，及其
    犯後僅坦承部分客觀事實經過，態度非佳，復未予證人乙○
    ○為任何形式之賠償，使證人乙○○至今損害依存，暨其恐
    嚇取財所得金額非鉅等一切情狀，分別量處如主文所示之刑
    ，並定其應執行之刑。被告甲○○持以犯上開詐欺取財未遂
    罪犯行所用之門號0000000000號行動電話，因未扣案，為免
    將來執行之困難，爰不併予宣告沒收。
乙、無罪部分：
一、公訴意旨另稱：被告甲○○基於不法所有之犯意，於(一)97年
    4月28日，再假冒另一名偷拍者「阿標」之名義，傳送簡訊
    要求證人乙○○付錢，否則將把車震光碟提供予證人乙○○
    之妻云云，證人乙○○遂又於同年月28日，交付七萬二千元
    之現金予被告甲○○，請其轉交予「阿標」；(二)於98年初，
    被告甲○○再以：廈門那邊有人寄偷拍光碟過來，必須拜託
    律師及張宏年、楊雙武等人幫忙處理，需要給付相關之打通
    關費用及關係人士之膳食費、酒資等開銷；張宏年的小弟在
    廈門殺了人，需要款項以供偷渡至泰國、泰國及臺灣方面均
    在調查該殺人事件，並認定證人乙○○為主謀，故須拜託「
    徐大哥」協助處理，打通關之費用亦須由證人乙○○負責，
    如不給付款項，「徐大哥」會直接派員至證人乙○○任職之
    漢翔公司來抓人等為由，要求證人乙○○交付款項，證人乙
    ○○迫無無奈，又於98年2月13日，交付五十萬元予被告甲
    ○○。(三)於97年8月間，被告甲○○對證人乙○○訛稱：其
    認識某國道警察「徐大哥」，將拜託「徐大哥」緝捕「阿標
    」，惟須準備20萬元予「徐大哥」等語，證人乙○○因而陷
    於錯誤，遂於同年月20日，提領二十萬元予被告甲○○等語
    ，因認被告甲○○就上開(一)、(二)部分分別涉有刑法第346條
    第1項恐嚇取財未遂罪嫌；另就上開(三)部分涉有刑法第339條
    第1項詐欺取財罪嫌等語。
二、按犯罪事實應依證據認定之，無證據不得認定其犯罪事實，
    不能證明被告犯罪者，應諭知無罪之判決，刑事訴訟法第15
    4條第2項、第301條第1項分別定有明文。又犯罪事實之認定
    ，應憑真實之證據，倘證據是否真實尚欠明確，自難以擬制
    推測之方法，為其判斷之基礎。且認定犯罪事實之證據係指
    足以認定被告確有犯罪行為之積極證據資料而言，該項證據
    自須適合於被告犯罪事實之認定，始得採為斷罪資料。故刑
    事訴訟上之證明資料，無論其為直接或間接證據，均須達於
    通常一般人均不致有所懷疑，而得確信其為真實之程度，始
    得據為有罪之認定，若關於被告是否犯罪之證明未能達此程
    度，而有合理懷疑之存在，致使無從形成有罪之確信，根據
    罪證有疑，利於被告之證據法則，即不得據為不利被告之認
    定（最高法院53年臺上字第656號、29年上字第3105號、76
    年度臺上字第4986號及32年上字第67號判例參照）。
三、公訴人認被告甲○○涉有此部分罪嫌，無非係以證人乙○○
    之證詞，及卷附合作金庫銀行存款憑條、測謊鑑定書等為其
    論據，然經訊之被告甲○○於本院審理中則堅決否認有何恐
    嚇取財、詐欺取財之犯行，辯稱：其並未假冒「阿標」之人
    傳送簡訊予證人乙○○，或係向證人乙○○偽稱認識「徐大
    哥」之人或假稱如前述關於證人乙○○係殺人主嫌，須付款
    打通關等語，更未因此取得證人乙○○所交付之七萬二千元
    、二十萬元、五十萬元等語。
四、本院認：
  (一)按被害人之陳述如無瑕疵，且就其他方面調查又與事實相符
    ，固足採為科刑之基礎，倘其陳述尚有瑕疵，則在未究明前
    ，遽採為論罪科刑之根據，即難認為適法。所謂無瑕疵，係
    指被害人所為不利被告之陳述，與社會上之一般生活經驗或
    卷附其他客觀事證並無矛盾而言，至所謂就其他方面調查認
    與事實相符，非僅以所援用之旁證足以證明被害結果為已足
    ，尤須綜合一切積極佐證，除認定被告確為加害人之外，在
    推理上無從另為其他合理原因之假設而言（最高法院95年度
    臺上字第4802號判決要旨可資參照）。
  (二)查證人乙○○於98年12月3日偵訊中稱：「（檢察官問：甲
    ○○除了叫你準備錢之外，有無其他恐嚇的言語？）還說徐
    大哥要叫調查局來捉我，說我涉及一件泰國殺人案，他還說
    他要去泰國去處理這件案件，甲○○跟我是漢翔公司的同事
    ，甲○○說徐大哥是警察，徐大哥會去泰國處理殺人案，我
    沒有欠甲○○錢，他說徐大哥會先出錢幫我擺平這件事，要
    我準備錢還徐大哥。˙˙˙之後他說他拜託律師及張宏年去
    大陸幫我解決光碟事件，所以又陸續要求我給了如卷內明細
    所示的金額。」、「（檢察官問：匯款的證明，是否只有如
    卷內的？）這些匯款是他離職才匯的，其他的都是在離職之
    前交給他的。」等語，並委託告訴代理人袁烈輝律師先後於
    98年11月19日、11月26日具狀檢呈如附件一、二所示之交付
    款項明細、及合作金庫銀行存款憑條等，而表示其總計受上
    情之恐嚇而交付三百六十一萬五千元予被告甲○○。
  (三)證人乙○○嗣於99年1月29日偵訊中又稱：「（檢察官問：
    詳細情形為何？）97年4月間甲○○打電話跟我講我們車震
    事件被人偷拍，˙˙˙過了一陣子之後，另一個也是偷拍叫
    「阿標」的人簡訊跟我說：他在逃亡，叫我要拿錢，否則要
    把光碟直接送到我家，給我太太。我就拿了七萬二千元給甲
    ○○，請他交給「阿標」，之後「阿標」又一直打簡訊來恐
    嚇，我都是將錢交給甲○○，由甲○○交給他們，我曾在三
    羲木雕博物館、鐵砧山交給甲○○，後來甲○○跟我說他已
    經把這件事情跟國道警察的徐大哥報案，後來「阿標」又傳
    簡訊叫我準備二十萬元，甲○○就去報案，並且甲○○叫我
    準備二十萬元給徐大哥，說：一定可以抓得到「阿標」。隔
    天甲○○就跟我講徐大哥已經抓到「阿標」了，已送到東門
    派出所。後來「小邱」又從廈門回臺灣，傳簡訊給我，說：
    你害我的兄弟被抓，就是指「阿標」，叫我準備三十萬元，
    他說甲○○比較有錢，甲○○要準備五十萬元，我就將錢交
    給甲○○，由甲○○交給「小邱」，但是第一次在臺北被「
    小邱」跑掉了，所以「小邱」又傳簡訊叫我趕快付錢，否則
    準備吃子彈，第二次又準備了五十萬元給甲○○，後來甲○
    ○跟我說隔天就抓到「小邱」了。後來有一個叫周美娜的人
    打電話給我說我害「小邱」被抓，叫我要付錢，不然要讓我
    好看，他說他有槍，我又拿了三十萬元給甲○○，讓他轉交
    給周美娜，甲○○說已經報警了，但是還是被他們跑掉了。
    97年12月4日一個叫張道聖的人打電話到我家，跟我說：你
    害他們被關，你想好好過年，就準備錢給我。我就準備了
    三十萬元交給甲○○，甲○○再交給徐大哥帶到臺北，因為
    張道聖有帶槍，跟警方發生槍戰，徐大哥受傷，張道聖跑走
    了，甲○○跟我說徐大哥已經在監聽我們二個人的電話，張
    道聖傳簡訊說我們報警害他被抓，所以要再跟我要五十萬元
    ，我就又拿五十萬元給甲○○，甲○○他那五十萬元被張道
    聖的小弟騎機車拿走了，而張道聖被警察抓了。過一陣子甲
    ○○又說廈門那邊有寄偷拍光碟片過來，甲○○說他要拿去
    找外埔鄉的律師幫忙，並找張宏年及楊雙武幫忙，張宏年的
    小弟並到廈門設法把光碟拿回來，後來甲○○說張宏年的小
    弟在廈門殺了人，所以要我們準備錢給他們偷渡，還說大陸
    海協會介入調查這個案子需要錢去打通關，還說楊雙武他們
    幫我處理事情，他們去喝酒要付二十四萬元的酒錢，之後甲
    ○○又說泰國及臺灣方面也在調查，認為我是主謀，都需要
    打通關的費用，甲○○說他要與徐大哥到泰國處理，但是這
    些費用我要負責，如果我不付錢的話，徐大哥會直接派員到
    漢翔公司捉我，這樣我就沒有工作，退休金都沒有了，後來
    有一次他騙我說他去泰國處理事情出關被抓關了21天，但是
    那段期間我同事有遇到他，我才知道這是一個騙局。」等語
    。是依證人乙○○上開所述，其自接獲自稱「阿標」之人之
    簡訊時起，迄至發覺遭設計時止，其先後係交付七萬二千元
    、二十萬元、三十萬元、五十萬元、三十萬元、三十萬元、
    五十萬元等（證人乙○○於該次偵訊中未提及有關張宏年、
    楊雙伍介入處理後，其為偷渡費、打通關等究竟交付多少數
    額之金錢予被告甲○○），合計為二百一十七萬二千元。其
    被恐嚇之內容依序為：「阿標」、「徐大哥」、「小邱」、
    「周美娜」、「張道聖」、「張宏年及楊雙伍」等人。
  (四)嗣於本院審理中，證人乙○○到庭證結稱：「（檢察官問：
    97年4月28日又交七萬二千元給被告？）是因為我收到阿標
    的簡訊，阿標說他自己在通緝逃亡中，他手上有光碟，要我
    交錢給他。」、「（檢察官問：之後你為何把錢交給被告？
    ）因為我收到簡訊之後，我將此事告訴被告，被告說把錢交
    給他，他會去請阿標吃飯解決，後來我打電話給被告，被告
    說她與阿標在吃飯，已經把錢交給阿標。我是在領錢之後當
    天交給被告的。」、「（檢察官問：七萬二千元如何領取的
    ？）是我向我同事借的，同事從他合庫帳號領取的˙˙˙」
    、「（檢察官問：之後是否有交錢給被告？）交七萬二千元
    之後我又收到阿標的簡訊內容也是與光碟有關，說他手上還
    有備份的光碟很多，我就跟被告說，被告說對方手上還有很
    多光碟，他們不滿足，她說阿標也有打電話給她，說他手上
    有光碟，我就跟被告說我沒有錢，因為我回撥阿標的電話，
    電話都沒有人接。之後，被告告訴我她要去想報案，因為他
    的丈夫是警察，他認識一個國道警察徐大哥，叫我準備二十
    萬元給徐大哥去抓那個阿標，趁著被告與阿標約在新竹漁港
    的見面機會時，趁機把阿標抓起來。我又去向之前借給我七
    萬二千元的那位同事再借二十萬元給她。隔天被告告訴我，
    阿標在新竹落網。」、「（檢察官問：你交二十萬元給被告
    的時候是何時？）97年端午節前，約在97年5、6月的時候。
    」、「（檢察官問：98年2月13日你是否又交錢給被告？）
    有，交給張道聖五十萬元。因為被告說阿標的頭頭就是張道
    聖，因為張道聖傳簡訊給我說，你害我兄弟一個一個被抓，
    簡訊內容我記不太清楚，我只記得對方要錢，但要多少我不
    記得。我是在給錢的前幾天收到簡訊也就是98年2月間收到
    的。張道聖傳簡訊不只一通，在傳簡訊之前也就是97年12月
    3 日或是4日下午一點多的時候打電話到我家，那天我休假
    ，我有接到，張道聖口氣很不好，叫我準備錢，若沒有準備
    錢，我就準備吃子彈。因為我報案抓小邱、阿標，叫我要解
    決等語。至於要準備多少錢，我忘記了，通話中，他沒有提
    及光碟的事，我一聽就把電話掛掉，馬上打電話給被告，告
    知她此事，她說準備錢去解決，我跟她說我沒有錢，她說她
    會幫忙出還說她也有接到張道聖的電話，對方要八十萬元。
    （改稱）張道聖沒有在電話中要多少錢，八十萬元是被告說
    跟我說的，被告說她要出三十萬元。我準備五十萬元。隔天
    我又向之前借錢給我的那位同事再借五十萬元，那位同事鍾
    源水交五十萬元現金給我，我就再交給被告，被告說當天晚
    上要交給徐大哥，被告要與徐大哥到臺北要用這個錢把張道
    聖引誘出來。」、「（檢察官問：為何今日所述，與你之前
    所述不同？〈審判長提示並告以要旨〉是以我今日所講的為
    準，我今日講的比較完整，所以比較準。（改稱）以檢察官
    訊問時陳述比較準，我已經亂掉。」、「（檢察官問：到底
    是怎麼樣？）交三十萬元之後，再交五十萬元，分兩次交。
    情形就是在檢察官那時候訊問時所說的。三十萬元就是在97
    年12月4日接到電話的隔天，我就交三十萬元給被告，被告
    再交給張道聖，後來的五十萬元，我收到張道聖的簡訊，與
    被告聯絡，被告說她出三十萬元，我出五十萬元。」、「（
    檢察官問：簡訊是何時的事？）98年2月13日交給她的那次
    。」、「（檢察官問：三十萬、五十萬元如何來的？）三十
    萬元，是向鍾源水借的，五十萬元是我用信貸向中國信託的
    借。我拿錢給被告的時候，都是在快下班前直接遞給被告，
    被告直接放在包包，沒有其他人看到。」、「（檢察官問：
    你剛剛說，交給她五十萬元，是因為收到簡訊，內容為何？
    ）張道勝說我們報警，害他被通緝。」、「（檢察官問：然
    後？）我將此事告訴被告，被告說她也有收到張道聖簡訊，
    她會跟徐大哥，約張道聖在嶺東那裡見面，叫徐大哥去嶺東
    抓他，後來他告訴我說，張道聖被抓到。我問她說錢？她說
    錢被張道聖的另一個小弟帶走，這個小弟沒有被抓。」、「
    （檢察官問：按照你剛剛這樣說，你被他傳簡訊很多次，那
    些簡訊內容何在？）我換門號之後，簡訊內容被我刪掉。」
    、「（檢察官問既然你之前說向鍾源水借錢，為何之前沒有
    提出這些資料，而提出合庫銀行的資料，讓整件事情，沒有
    兜起來？）我有請律師整理。」、「（檢察官問：你不提出
    ，有什麼證據可以證明你講的？）（不答）。」、「（審判
    長問：〈提示交付明細並告以要旨〉除了你自己已經提過的
    資料還有無其他資料可以證明？）後來我向趙時昭借款並還
    給鍾源水，我當時只是向鍾源水表示要借款沒有說明真正的
    原因。」等語。
  (五)經核證人乙○○本院審理中所述，與其先前在偵訊中所言不
    合，且關於交付三十萬元、五十萬元部分，究竟係交付予綽
    號「小邱」之人或係自稱「張道聖」之人，又依其先前於偵
    訊中所述，在遭自稱「張道聖」之人恐嚇前，其另曾受綽號
    「小邱」、自稱「周美娜」之人予以恐嚇，並因此交付款項
    ，何以於本院審理中，其卻又改口不提，再者其於偵訊中所
    提綽號「小邱」之人所施予之恐嚇情節，幾乎與關於自稱「
    張道聖」之人部分一致，另所述總交付之金額，更與其之前
    在警偵訊中所述不合，均有可疑。此外，據證人乙○○委託
    律師所提如附件一、二所示之交付款項明細所載，其中並無
    證人乙○○所述於97年12月5日（即接獲張道聖電話之隔日
    ）交付三十萬元予被告甲○○之記載，且關於98年2月13日
    部分，證人乙○○係表示計交付一百萬元予被告甲○○，此
    亦與其上開所述僅交付五十萬元一語不合，乃證人乙○○前
    開所述，除前後不一外，證人乙○○亦自承其並無其他積極
    證據可資以證明，復為被告甲○○所堅決予以否認，且本院
    經遍查全卷證據資料，亦查其他證據可資以補強證人乙○○
    此部分之指證內容之真實性，亦即證人乙○○此部分指證內
    容，除其個人片面之指證外，並無其他證據可資以補強，參
    酌前述(一)之裁判要旨，自難援以為被告甲○○不利之認定。
  (六)至被告甲○○於本院審理中雖坦承其曾另取得證人乙○○所
    交付之三十萬元，惟其已說明此與本案無關等語，且參以如
    附件一、二所示之交付款項明細、合作金庫銀行存款憑條所
    示，其總和金額已超越本件起訴總和之一百零七萬二千元（
    含前述有罪部分）甚多，可見其二人除本案有關部分外，尚
    有其他財務往來，是被告甲○○與證人乙○○既為男女朋友
    ，關係親密，且又有財務往來，被告甲○○因此曾取得證人
    乙○○所交付之款項，亦屬常情，自難因此即推認其必係以
    恐嚇或詐欺之方式取得，或引以為證人乙○○上開指證之補
    強證據。再者，被告甲○○與證人乙○○彼此間既有財務往
    來，證人乙○○更自承其向案外人鍾源水借款時，未向其說
    明真正的原因等語，則案外人鐘源水自不知證人乙○○借款
    之真實目的，是縱證人乙○○確實曾向案外人鍾源水借款，
    亦不足以補強證人乙○○前揭指證之真實性，故公訴人請求
    傳訊案外人鍾源水到庭以補強證人乙○○證述之內容，本院
    認無必要，附此敘明。
  (七)又測謊鑑定，係依一般人在說謊時，會產生遲疑、緊張、恐
    懼、不安等心理波動現象，乃以科學方法，由鑑定人利用測
    謊儀器，將受測者之上開情緒波動反應情形加以紀錄，用以
    分析判斷受測者之供述是否違反其內心之真意而屬虛偽不實
    。故測謊鑑定，倘鑑定人具備專業之知識技能，復基於保障
    緘默權而事先獲得受測者之同意，所使用之測謊儀器及其測
    試之問題與方法又具專業可靠性時，該測謊結果，如就有利
    之供述，經鑑定人分析判斷有不實之情緒波動反應，依補強
    性法則，雖不得作為有罪判決之唯一證據，但非無證據能力
    ，仍得供裁判之佐證，其證明力如何，事實審法院有自由判
    斷之職權；反之，若其有利之供述，經鑑定並無任何虛偽供
    述之情緒波動反應，又無其他合法之積極證據足以證明該部
    分之犯罪事實時，即可印證其真實性，非不得為有利於受測
    者之認定。且測謊之鑑驗，係就受測人對相關事項之詢答，
    對應其神經、呼吸、心跳等反應而判斷，其鑑驗結果雖顯示
    被告就不利問題之回答均呈說謊反應，惟因受測者是否呈說
    謊反應，係依據測謊機紀錄受測者，對問題關心程度所呈現
    之呼吸、血壓脈搏及皮膚電阻等生理反應來分析研判，則以
    受測者即被告對其切身清白與否之關注，刑事案件更涉及是
    否須負擔刑責，其心理上之負擔實不免影響及呼吸、血壓等
    反應，況有時亦因受測人之生理、心理因素而受影響，該鑑
    驗結果固可為審判之參考，但非為判斷之唯一及絕對依據，
    鑑驗結果是否可採，應由法院斟酌取捨，尚難僅憑該測試結
    果遽入被告於罪（最高法院88年度臺上字第2936號、87年度
    臺上字第3928號、第3339號、85年度臺上字第5791號、82年
    度臺上字第35號判決參照）。而查，被告甲○○雖曾經公訴
    人囑託鑑定人李錦明採用區域比對法、刺激測試法施以測謊
    鑑定，並經研判其對於：(1)妳有沒有跟乙○○說他涉嫌泰國
    的殺人案？（答：沒有）(2)妳有沒有跟乙○○說他涉嫌一件
    泰國殺人案？（答：沒有）等語，均呈不實反應，有99年1
    月19日編號2010C0005號測謊鑑定書一份在卷可查，惟被告
    甲○○係於99年1月19日經施測，此已距證人乙○○所指述
    之被害時日有近壹年之久，能否窺見本案真實，不無可疑，
    尚難採為被告甲○○不利之憑據，或以為證人乙○○上開指
    證之佐據。
  (八)綜據上述，本件公訴人認被告甲○○涉有前揭恐嚇取財、詐
    欺取財犯行所舉之證據，本院認為就於訴訟上之證明，尚未
    達足使通常一般之人均不致有所懷疑，而得確信其為真實之
    程度，而尚有合理之懷疑存在，亦即尚不能得有被告甲○○
    確係加害人之心證，因此認為，被告甲○○上開被訴事實，
    尚屬不能證明。此外，本院複查無其他積極證據足認被告甲
    ○○有前述被訴恐嚇取財、詐欺取財之犯行，揆諸前揭法條
    及判例意旨，合應為有利於被告甲○○之認定，爰就此部分
    ，為其無罪之諭知。
據上論斷，應依刑事訴訟法第299條第1項前段、第301條第1項，
刑法第346條第1項、第339條第3項、第1項、第25條第2項、第51
條第5款，刑法施行法第1條之1第1項、第2項前段，判決如主文
。
中    華    民    國    99    年    6     月    3     日
                  刑事第十八庭  審判長法  官 高文崇
                                      法  官 胡芷瑜
                                      法  官 林世民
以上正本證明與原本無異。
如不服本判決應於收受判決後10日內向本院提出上訴書狀，並應
敘述具體理由；其未敘述上訴理由者，應於上訴期間屆滿後20日
內向本院補提理由書（均須按他造當事人之人數附繕本）「切勿
逕送上級法院」。
被告甲○○就無罪部分，不得上訴。
                                      書記官 紀俊源
中    華    民    國    99    年    6     月    3     日
附錄論罪科刑法條：
中華民國刑法第346條
意圖為自己或第三人不法之所有，以恐嚇使人將本人或第三人之
物交付者，處六月以上五年以下有期徒刑，得併科一千元以下罰
金。
以前項方法得財產上不法之利益，或使第三人得之者，亦同。
前二項之未遂犯罰之。
中華民國刑法第339條
意圖為自己或第三人不法之所有，以詐術使人將本人或第三人之
物交付者，處 5 年以下有期徒刑、拘役或科或併科 1 千元以下
罰金。
以前項方法得財產上不法之利益或使第三人得之者，亦同。
前二項之未遂犯罰之。

司法院資訊處製作；財團法人民間司法改革基金會備份。
